【裁判字號】    99,交抗,1673
【裁判日期】    990826
【裁判案由】    違反道路交通管理處罰條例
【裁判全文】
臺灣高等法院交通事件裁定            99年度交抗字第1673號
抗  告  人
即受處分人  甲○○
上列抗告人因違反道路交通管理處罰條例案件，不服臺灣臺北地
方法院，中華民國99年7月29日所為裁定（99年度交聲字第298號
），提起抗告，本院裁定如下：
    主  文
抗告駁回。
    理  由
一、按駕駛人駕駛車輛或行人在道路上，應遵守道路交通標誌、
    標線、號誌之指示、警告、禁制規定，並服從執行交通勤務
    之警察或依法令執行指揮交通及交通稽查任務人員之指揮，
    道路交通管理處罰條例第4條第1項定有明文。次按「汽車駕
    駛人轉彎時，有下列情形之一者，處新臺幣（下同）600元
    以上1,800元以下罰鍰：‥‥二、不依標誌、標線、號誌指
    示。」，復為道路交通管理處罰條例第48條第1項第2款所明
    定，另汽車駕駛人駕駛汽車違反道路交通管理處罰條例第48
    條規定者，除應依該條所規定之罰鍰處罰外，並應予以記違
    規點數1點，亦經道路交通管理處罰條例第63條第1項第1款
    規定明確。是行為人如係駕駛汽車在設有禁止左轉標誌之道
    路上違規左轉，嗣為警舉發，而在舉發通知單上所載之應到
    案日期前繳納罰鍰或到案提出申訴或陳述，經處罰機關調查
    後仍認定有上開違規行為者，依違反道路交通管理事件統一
    裁罰基準及處理細則（下稱處理細則）第2條第2項所定之違
    反道路交通管理事件統一裁罰基準表（下稱基準表）規定，
    須對該行為人處以600元之罰鍰，並記違規點數1點。
二、經查，抗告人即受處分人甲○○於民國（下同）98年12月8
    日15時45分許，行駛其所有車牌號碼6307-AB號自用小客車
    ，沿臺北市○○○路北往南方向行駛，行經行經臺北市○○
    ○路、八德路之設有禁止左轉標誌之交岔路口時，未遵守該
    標誌之指示即由北向東逕行左轉至八德路方向行駛，經在八
    德路與臨沂街口執勤之臺北市政府警察局中正第一分局忠孝
    東路派出所員警謝哲榮以其有「不依標誌、標線號誌指示」
    之違規行為，依道路交通管理處罰條例第48條第1項第2款之
    規定，製發北市警交字第AEY313901號舉發違反道路交通管
    理事件通知單舉發，指定最後應到案日期為98年12月23日；
    受處分人收受舉發違規通知單後，於舉發通知單上所載之應
    到案日期（即98年12月23日）前之98年12月23日向原處分機
    關掛號郵件陳述意見，經原處分機關函請舉發機關即臺北市
    政府警察局中正第一分局調查結果，認受處分人確有上開違
    規行為，遂依道路交通管理處罰條例第48條第1項第2款、處
    理細則第43條、第44條及基準表之規定，於99年2月22日以
    北市裁罰字第裁22－ＡＥＹ313901號裁決書裁處受處分人罰
    鍰600元，且依同條例第63條第1項第1款（漏引第1款）規定
    ，記違規點數1點；嗣受處分人於99年2月22日收受上開裁決
    書後向臺北市交通事件裁決所提出聲明異議；有上開舉發通
    知單影本、裁決書正本、聲明異議狀各1份在卷可稽（見原
    法院卷第2頁至第8頁）。
三、受處分人甲○○在原法院之聲明異議意旨以：依據中正第一
    分局回函，八德路一段路口近新生高架橋快速閘道兩側皆設
    有禁止左轉標誌（確實無誤），不過本人於違規當日（
    98.12.23）左轉標誌高度約僅2米高而已，這不重要，重要
    的是新生高架橋正處於施工當中，圍籬內的雜物高度高過左
    側標誌，完全看不到。右側標誌方面，本人當時屬下橋車道
    ，目遇紅燈，停在第一部，右側（平面車道）停了三部遊覽
    車，事後回現場查看，右側標誌居然不在紅綠燈標誌上，只
    掛在電桿半路約3米多的高處，本人在左側如何看到被擋到
    的（平面車道專用且不高的標誌），依據本人行走大台北行
    車經驗，下橋車道除了接近路口標誌外（也一定要高至少不
    被施工圍籬擋住為原則）馬路的行進方向的對面紅綠燈處也
    該設有高度夠且可以較易辨識之號誌。本人綠燈後往前走（
    左側標誌當時施工被擋住）前方又沒禁止左轉標誌（未設）
    外，本人為下橋車道，如果去看一個平面車道專用也高度不
    在與紅綠燈平處之被大型車輛擋住之標誌。如果當時跟執勤
    員警說明，答案只有去申訴，所以請查查、詳查云云。惟查
    ：
（一）按交通警員掣單舉發違反道路交通管理處罰條例所列之違
      規事實，本質上為行政處分，係公務員基於職務上權力，
      依法就特定之具體事件所為具有公法上效果之單方行政行
      為，基於公務員為公法上行為具有公信力之原則，該行政
      處分當可被推定為真正，其據以依法處分之事實認定亦為
      真正無誤，本此公信原則，乃立法者賦予行政機關制定違
      反道路交通管理事件統一裁罰基準及處理細則，使勤務警
      員得當機處分，以達其維護交通秩序、安全之行政目的。
      反之，若謂公務員一切行政行為均需預留證據以證其實，
      則國家行政勢必窒礙難行；合先敘明。
（二）證人即舉發本案受處分人違規行為之員警謝哲榮在原法院
      以證人之身分具結擔保供述之真實性，而於99年3月25日
      訊問時明確證稱：「當天我是服八德路交整勤務，執勤時
      間為15點至17點，我一人執勤。當天我人站在八德路與臨
      沂街口，看到異議人違規左轉在新生高架橋下等紅綠燈，
      所以我就攔停舉發，攔停時我有告訴異議人他違規左轉，
      並指出剛才異議人所稱之設置在右邊之禁止左轉的標誌給
      異議人看，但是異議人沒有下車看，當時異議人並沒有提
      出爭辯，也並未說他沒有違規，而且有簽收舉發單。」、
      「（問：異議人稱當時設置在新生高架橋下之禁止左轉標
      誌遭圍籬擋住，有何意見？）當時該設置在左邊之禁止左
      轉標誌確實有被圍籬擋到一部分，但異議人是下交流道之
      車輛，其目視所及應該看得到設置在該處左邊、右邊之禁
      止左轉標誌，不會受圍籬的影響，我這裡有現場的彩色照
      片，異議人若下交流道的話應該可以看得很清楚。這個照
      片是分局在收到法院所發的函文後，我去現場拍的照片（
      庭呈現場圖、照片列印資料兩張），當時我舉發的情況跟
      我拍攝照片的標誌設置情形是相同，圍籬也是一樣的情況
      。」、「當天我執勤的位置，目視可以看到新生高架橋上
      之禁止左轉標誌的側邊，我記得當天該處並沒有板子。」
      、「我不記得當天是否為陰天，我只記得當天沒有下雨。
      」等語明確（見原法院卷第26頁、第27頁）。本院審酌：
      證人謝哲榮於原法院訊問時所提出之現場照片及受處分人
      所提之現場照片，可知上開違規地點道路左右兩側確設有
      「禁止左轉」之禁止標誌，其設置高度並無太高或太低致
      令用路人無法注意之情事，且該處之施工欄杆高度亦無遮
      擋左側「禁止左轉」標誌之虞之情。況縱左側禁止標誌因
      欄杆設置而有視線不良之情，惟右側「禁止左轉」之禁止
      標誌無被遮擋之情，且該右側禁止標誌亦無說明僅限制特
      定車道，即非僅限制平面車道禁止左轉，參諸受處分人為
      領有駕駛執照之人，行車時理當注意車前狀況、交通指揮
      及路面各式標線、標誌，自無不注意右側禁止標誌之理，
      是受處分人以上開情事置辯，顯為矯飾之詞，自難採信。
      再者，證人謝哲榮為依法執行取締交通違規勤務之警員，
      受處分人所違反者僅為道路交通管理處罰條例之行政處罰
      事項；而證人與受處分人間原無宿怨，果非有此事實，當
      無在法院訊問而以證人之身份具結供證時，甘冒偽證之刑
      法重責，刻意設詞誣陷受處分人之理；本件既無證據足資
      證明證人之舉發有錯誤或有捏造事實違法取締之情事；揆
      諸首揭說明，則證人本其維護交通秩序、安全職責所為之
      舉發，自應受到合法、正確之推定；尚難以本件除證人警
      員之供證外，並無其他舉發照片或錄影資料等證據資為佐
      證，即逕認證人謝哲榮之舉發不實。
（三）次查，證人謝哲榮為執行交通取締勤務之警員，其對此等
      交通案件必有相當舉發之經驗，其證述於依法執行職務時
      ，親眼目睹受處分人行駛自用小客車違規左轉，嗣並就其
      親眼見聞於受有具結程序及偽證罪擔保之情形下於法院到
      庭為證述，而所為之前開證詞，對於其如何發現本件受處
      分人行駛自用小客車違規左轉之過程，已提出合理、詳實
      之說明，且以一般執勤員警之專業訓練而言，對於該等職
      務上事項之觀察程度自遠較一般人更為專注，其應無誤判
      之可能，所為之上揭證述，亦無何違背一般經驗或論理法
      則之情形，其前揭證詞，自堪以採信。況證人謝哲榮已明
      確證述受處分人違規過程如上，苟若證人謝哲榮未親眼見
      聞，其如何得知受處分人於前開時間曾行經前開路口之事
      實。受處分人空言否認違規，自無可採。
（四）綜上所述，受處分人確有在前開時、地行駛自用小客車，
      有「不依標誌、標線號誌指示」之違規行為，已堪認定。
四、原裁定就受處分人違規行為之認定，已於理由中敘明如上，
    並就聲明異議所辯內容，亦詳予指駁，原處分機關依首揭道
    路交通管理處罰條例之規定，裁處受處分人罰鍰600元，並
    記違規點數1點，其認事用法即無違誤，從而駁回其異議，
    經核並無不合。
五、抗告意旨仍執前詞，以：本人說詞，絕非矯飾之詞，開車數
    十年（20年以上），該注意看的號誌，一定看清楚，當時左
    側號誌完全被施工圍籬與臨時工人搬動的版子或其他物體完
    全遮蔽，右側號誌也的確被大型遊覽車所擋住，本人下了平
    面車道，準備左轉前，左看右瞧只有數秒的時間，再抬頭看
    最重要的也是我呈上的照片處上所標示，最上側最明顯之（
    禁止左轉號誌）這個幾乎在大路口（重要路口）一定會有的
    禁止號誌，居然完全沒有，我當然自然轉向左側，至於當時
    沒有抗議原因有二：車上載有觀光的朋友，還有說了答案我
    猜測肯定（去申告），吵沒有。唯有申訴才能得到公平正義
    。最後，對於警察開單後，收到我抗告之情事後，才拍的照
    片，本人不服採信這樣的證據。請出示更有利的證據。否則
    正上方完全沒有左轉號誌的判定，的確不公云云。否認有違
    規行為，據以指摘原裁定不當。惟查：原裁定已就認定受處
    分人違規之事實所依憑之證據詳述於裁定中，並於裁定中說
    明證據取捨之經過，其說明並未違反經驗法則及論理法則，
    受處分人質疑本件舉發違規證據不夠，容有誤會。至於受處
    分人其餘所述部分為證據之取捨與認定的範疇，亦不足以影
    響本院對於受處分人於上開時、地違規事實之認定。從而，
    抗告人仍猶執陳詞空言否認有「不依標誌、標線號誌指示」
    之違規行為，為無理由，應予駁回。
據上論結，應依道路交通案件處理辦法第26條，刑事訴訟法第41
2條，裁定如主文。
中    華    民    國    99    年    8     月    26    日
                  刑事第三庭審判長法  官   陳博志
                                  法  官   許文章
                                  法  官   陳德民
以上正本證明與原本無異。
不得再抗告。
                                  書記官   高麗雯
中    華    民    國    99    年    8     月    27    日

司法院資訊處製作；財團法人民間司法改革基金會備份。
